臺灣新竹地方法院刑事判決　　　　　　　　　　　　　　九十年度易字第七五號
　　公　訴　人　臺灣新竹地方法院檢察署檢察官
　　被　　　告　丁○○
　　被　　　告　丙○○
右列被告等因違反臺灣地區與大陸地區人民關係條例案件，經檢察官提起公訴（九十
年度偵字第四五八六號），本院判決如左：
    主    文
丙○○違反不得僱用大陸地區人民在臺灣地區從事未經許可之工作之規定，處罰金新
臺幣萬元，如易服勞役，以佰元即新臺幣玖佰元折算壹日。
丁○○無罪。
    事    實
一、丙○○明知楊梅係大陸地區人民，不得僱用其在臺灣地區從事未經許可之工作，
    竟自民國八十九年十一月三十日起，未經依法申請許可，以每天新臺幣（下同）
    七百元之代價僱用來臺探親之大陸地區人民楊梅，在其父親丁○○所經營位於新
    竹市○○路六一三號「永和豆漿店」內，從事結帳、端東西等工作。嗣於九十年
    一月十一日晚上十一時許，為警在上開地點當場查獲。
二、案經新竹縣警察局竹北分局報請臺灣新竹地方法院檢察署檢察官偵查起訴。
    理    由
壹、有罪部分：
一、訊據被告丙○○矢口否認前開各情，辯以：楊梅是伊的朋友，她只是來店裡和伊
    聊天，店裡如果人多，她會幫忙舀豆漿，但是伊並沒有支薪給她，只是出去玩的
    時候，會拿一、二千元給她當車錢云云。惟查：右揭楊梅於八十九年十一月三十
    日起在「永和豆漿店」內工作，工作內容為結帳、端東西，工作時間為每天晚上
    八時至翌日凌晨五時，薪資為每天七百元，已領過一次薪水，共二萬八千元等事
    實，業據證人楊梅於警訊中指述歷歷，核與證人即查獲本件之新竹縣警察局竹北
    分局後湖派出所警員甲○○、乙○○於本院調查時證述情節大致相符，證人乙○○證稱：「我在查獲前幾天曾經去過那家豆漿店消費，發現有大陸人在打工。當
    時的情形，就是大陸人端東西給我，我付錢也是付給他，我也有和他交談過。」
    、「‧‧‧查獲當天，我們也有先去消費，因為該大陸人士仍從事服務，我們才
    表明身分。」等語。（見本院九十年十二月五日訊問筆錄）證人等與被告丙○○
    並無夙怨恩仇，衡情當無攀誣構陷之理，其等證言均堪採信。況被告丙○○於本
    院審理時亦自承楊梅最多一星期去店裡三次等情，若僅係單純朋友間之義務協助
    ，該名大陸地區人民去幫忙的次數不可能如此頻繁，且每次均為前去查訪之警員
    發現，是被告丙○○所辯，顯與常情有違，不足採信。又證人楊梅確係大陸地區
    人民，因探親而自八十九年十一月十六日合法入境臺灣一節，亦有卷附國人入出
    境端末查詢報表乙紙足參，本件事證已臻明確，被告丙○○犯行洵堪認定。
二、按臺灣地區與大陸地區人民關係條例第十五條第四款規定：不得僱用或留用大陸
    地區人民在臺灣地區從事未經許可或與許可範圍不符之工作。核被告丙○○所為
    ，係違反臺灣地區與大陸地區人民關係條例第十五條第四款之違反不得僱用大陸
    地區人民在臺灣地區從事未經許可之工作之規定，應依同法第八十三條第一項之
    規定處罰。爰審酌政府制定臺灣地區與大陸地區人民關係條例之目的，除為了保
    護臺灣地區人民就業，以持續增進社會及經濟發展外，亦係基於考量兩岸政府或
    人民交流現狀，避免彼岸人民在臺非法就業，有損國家安全利益，被告丙○○卻
    未予遵守，對於我國社會及經濟發展等，自有不良影響，惟被告丙○○並無重大
    犯罪前科紀錄，有臺灣新竹地方法院檢察署刑案資料查註紀錄表及臺灣高等法院
    被告全國前案紀錄表在卷可按，素行尚稱良好，及其僱用之大陸地區人民僅有一
    人，僱用期間甚短，所犯情節尚屬輕微等一切情狀，量處如主文所示之刑，並諭
    知易服勞役之折算標準。
貳、無罪部分：
一、公訴意旨另以：被告丁○○係位於新竹市○○路六一三號「永和豆漿店」之實際
    負責人，明知楊梅係大陸地區人民，不得僱用其在臺灣地區從事未經許可之工作
    ，竟未經許可，自民國八十九年十一月三十日起，與被告丙○○共同基於僱用大
    陸地區人民從事未經許可工作之犯意聯絡，以每天七百元之代價僱用來臺探親之
    大陸地區人民楊梅，在上開豆漿店內，從事結帳、端東西等工作。因認被告丁○○亦涉有違反臺灣地區與大陸地區人民關係條例第十五條第四款之規定，應依同
    條例第八十三條第一項處罰之罪嫌。
二、按犯罪事實應依證據認定之，無證據不得推定其犯罪事實，又無法證明被告犯罪
    者，應諭知無罪之判決，刑事訴訟法第一百五十四條、第三百零一條第一項分別
    定有明文。且認定不利於被告之事實，須依積極證據，苟積極證據不足為不利於
    被告事實之認定時，即應為被告有利之認定，更不必有何有利之證據，亦經最高
    法院三十年上字第八一六號判例所揭示。而認定犯罪事實所憑之證據，無論其為
    直接或間接證據，其為訴訟上之證明，必須達於一般之人均可得確信之程序，而
    無合理之懷疑存在時，始稱相當（最高法院八十一年度台上字第六九０號判決參
    照）。
三、公訴人認被告丁○○涉有上開犯行，係以被告為上開「永和豆漿店」之實際負責
    人，及該名大陸地區人民楊梅在店內從事端東西、結帳等工作一節為其主要論據
    。訊據被告丁○○堅詞否認有何違反臺灣地區與大陸地區人民關係條例之犯行，
    辯稱：有看過楊梅一、二次，伊以為是伊兒子的女朋友，但是並沒有看過她舀豆
    漿，她只是坐一旁和我兒子聊天，亦沒有看過他為店內工作等語。經查：被告丁○○自警訊至本院審理時雖坦認有見過楊梅至店裡，惟均供稱不知楊梅係大陸地
    區人民，亦未支薪予楊梅一節，除據被告供承在卷，核與本案共同被告丙○○所
    述相符，且證人楊梅、甲○○及乙○○亦未明確指述楊梅係由被告丁○○所僱用
    ，又查無其他積極證據足以認定被告丁○○有實際僱用楊梅之行為，縱被告丙○○僱用楊梅至店裡工作一事，為被告丁○○知悉後，並不為反對之意思表示，仍
    不得據此默示之同意即遽認其有僱用之意，是依卷內證物尚不足以認定被告丁○○客觀上有實際僱用楊梅之行為，而被告丁○○主觀上亦無僱用楊梅之意。此外
    ，復查無其他積極證據足認被告確有公訴人所指之違反臺灣地區與大陸地區人民
    關係條例犯行，揆諸前揭規定、說明，自應就被告丁○○諭知無罪之判決。
據上論斷，應依刑事訴訟法第二百九十九條第一項前段、第三百零一條第一項，臺灣
地區與大陸地區人民關係條例第八十三條第一項，刑法第十一條前段、第四十二條第
二項，現行法規所定貨幣單位折算新臺幣條例第二條，罰金罰鍰提高標準條例第二條
，判決如主文。
本案經檢察官吳金棟到庭執行職務。
中      華      民      國      九十一  年      一      月   二十五    日
                                  臺灣新竹地方法院刑事第二庭
                                      審判長法  官   王銘勇
                                            法  官   王紋瑩
                                            法  官   蔡欣怡
右正本證明與原本無異。
如不服本判決，應於判決送達後十日內向本院提出上訴狀( 應附繕本 )。
                                            書記官   沈藝珠
中      華      民      國      九十一  年      一      月   二十五    日
附錄本案論罪科刑法條：
臺灣地區與大陸地區人民關係條例第八十三條第一項：
違反第十五條第四款或第五款規定者，處二年以下有期徒刑、拘役或科或併科新台幣
三十萬元以下罰金。
臺灣地區與大陸地區人民關係條例第十五條
左列行為不得為之：
四  僱用或留用大陸地區人民在臺灣地區從事未經許可或與許可範圍不符
    之工作。
